臺灣高等法院刑事判決
111年度交上易字第57號
上  訴  人  
即  被  告  謝鴻文


選任辯護人  張立宇律師
            雷修瑋律師
上列上訴人即被告因過失傷害案件，不服臺灣新北地方法院110
年度審交易字第198號，中華民國110年11月10日第一審判決（起
訴案號：臺灣新北地方檢察署110年度調偵字第143號），提起上
訴，本院判決如下：
    主  文
上訴駁回。
謝鴻文緩刑貳年。
    事實及理由
一、按「上訴得對於判決之一部為之。對於判決之一部上訴者，
    其有關係之部分，視為亦已上訴。但有關係之部分為無罪、
    免訴或不受理者，不在此限。上訴得明示僅就判決之刑、沒
    收或保安處分一部為之。」民國110年6月16日修正公布、同
    月18日起施行之刑事訴訟法第348條定有明文。本案係於上
    開規定修正施行後之111年2月22日繫屬本院，有原審法院11
    1年2月21日新北院賢刑確110審交易198字第8572號函文上之
    本院收文戳章可憑（見本院卷第3頁），是本案上訴之效力
    及範圍，自應依現行刑事訴訟法第348條規定判斷（最高法
    院110年度台上字第5375號判決意旨參照）。本案原審判決
    後，上訴人即被告謝鴻文僅就量刑提起上訴，此有被告刑事
    上訴理由狀可參（見本院卷第19至25頁），並據被告、辯護
    人於本院審理時陳明在卷（見本院卷第105頁），是本院審
    理範圍僅限於原判決所處之刑，不及於原判決所認定犯罪之
    事實及所適用法條部分，先予敘明。
二、被告所犯本案犯罪事實、所犯法條（罪名）部分，非屬本院
    審理範圍，業如前述，惟本案既屬有罪判決，依法有其應記
    載事項，且量刑係以原判決所認定之犯罪事實及論罪等為據
    ，故就本案犯罪事實、所犯法條（罪名）部分之記載均引用
    第一審判決書所記載之事實、證據及理由（如附件）。
三、被告上訴意旨略以：被告因一時失慮而罹刑典，犯後面對錯
    誤，積極與被害人吳清香家屬談和解，今已達成和解，請求
    從輕量刑，或給予緩刑之宣告等語。
四、經查：
    按量刑輕重，屬法院得依職權自由裁量之事項，苟其量刑已
    以行為人之責任為基礎，並斟酌刑法第57條各款所列情狀，
    在法定刑度內，酌量科刑，無偏執一端，致明顯失出失入情
    形，自不得指為不當或違法（最高法院103年度台上字第291
    號、第331號判決意旨參照），且在同一犯罪事實與情節，
    如別無其他加重或減輕之原因，下級審量定之刑，亦無過重
    或失輕之不當情形，則上級審法院對下級審法院之職權行使
    ，原則上應予尊重（最高法院85年度台上字第2446號判決意
    旨參照）。本案原審判決於量刑時，業已審酌被告駕駛輕忽
    之過失程度、被害人所受傷勢、所生危害、被告犯後態度、
    品行、智識程度及家庭生活狀況等一切情狀，詳予審酌刑法
    第57條各款事由，量處被告有期徒刑6月，顯係以行為人責
    任為基礎，並未逾越法定刑度，亦無違背公平正義之精神，
    客觀上不生量刑過重過輕之裁量權濫用，且原審既已詳細記
    載量刑審酌上揭各項被告之犯罪情節、造成被害人之損害程
    度、被告犯罪後態度等一切情狀，並予以綜合考量後在法定
    刑內予以量刑，尚無違比例原則及罪刑相當原則，難認有何
    不當。是被告以其與被害人家屬達成和解，請求撤銷原判決
    ，改判處更輕刑度為由提起上訴，核無理由，應予駁回。　
    　
五、再被告前未曾故意犯罪受有期徒刑以上刑之宣告，有本院被
    告前案紀錄表附卷可憑（見本院卷第45頁），此次係因防止
    機車上水桶掉落，一時疏忽而為本件犯行，犯後始終坦承犯
    行，且積極與被害人家屬尋求和解可能，於原審審理時個人
    及保險給付予被害人約227萬元，並於本院審理期間與被害
    人之法定代理人吳火山以賠付90萬元達成和解，已展現和解
    誠意，經吳火山同意給予被告緩刑機會，有和解筆錄、本院
    準備程序筆錄、匯款申請書附卷可稽（見本院卷第79、81、
    82、117頁），審酌被告犯後具有悔意，復念及被告正值青
    壯，受有大學畢業之教育程度，有正當倉管工作與固定收入
    ，仍有可為，本院認被告經此偵、審程序及刑罰之宣告，應
    已足促使其心生警惕，而無再犯之虞，倘令其入監服刑，恐
    未收教化之效，先受與社會隔絕之害，本院因認所宣告之刑
    ，以暫不執行為適當，爰依刑法第74條第1項第1款之規定，
    爰併予宣告緩刑2年。
據上論斷，應依刑事訴訟法第368條，刑法第74條第1項第1款，
判決如主文。
本案經檢察官林郁璇提起公訴，檢察官謝宗甫到庭執行職務。
中　　華　　民　　國　　111 　年　　5 　　月　　17　　日
　              　刑事第十八庭  審判長法　官  何俏美
                                      法　官  黃紹紘
                                      法　官  陳海寧
以上正本證明與原本無異。
不得上訴。
                                      書記官  謝文傑
中　　華　　民　　國　　111 　年　　5 　　月　　17　　日
附錄：本案論罪科刑法條全文
刑法第284條
因過失傷害人者，處1 年以下有期徒刑、拘役或10萬元以下罰金
；致重傷者，處3 年以下有期徒刑、拘役或30萬元以下罰金。　
附件　　　
臺灣新北地方法院刑事判決
                                  110年度審交易字第198號
公　訴　人　臺灣新北地方檢察署檢察官
被　　　告　謝鴻文
選任辯護人　張君宇律師
            張立宇律師
            雷修瑋律師
上列被告因過失傷害案件，經檢察官提起公訴（110年度調偵字
第143號），被告於本院準備程序中就被訴事實為有罪之陳述，
經告知簡式審判程序之旨，並聽取當事人之意見後，經本院裁定
行簡式審判程序，判決如下：
    主  文
謝鴻文因過失傷害人致重傷，處有期徒刑陸月，如易科罰金，以
新臺幣壹仟元折算壹日。
    事  實
一、謝鴻文於民國108年11月20日15時1分許，騎乘車牌號碼000-
    000號普通重型機車，行駛在新北市○○區○○路000000號燈桿
    前，本應注意機車在未劃設慢車道之雙向二車道行駛時，應
    在遵行車道內行駛，並注意車前狀況，且依當時天候晴、日
    間自然日光、柏油路面乾燥、無缺陷、無障礙物、視距良好
    等情事，並無不能注意之情形，竟貿然橫越行車分向線至對
    向車道，並為防止放置在機車踏板上之水桶掉落，以致未注
    意車前狀況，因而撞擊正推著手推車沿新生路往中港西路方
    向步行在道路旁之行人吳清香，致使吳清香倒地並受有創傷
    性硬腦膜下出血、創傷性蜘蛛網膜下出血、左側肱骨骨折等
    傷害，經送醫急診救治，並持續回診治療後，仍因上開傷害
    造成認知功能退化，臨床失智症評分為3分（嚴重失智），
    已達於身體、健康有重大難治之重傷害。謝鴻文於肇事後，
    在有偵查權限之警察機關尚不知何人為肇事者前，向據報前
    往現場處理之員警陳述車禍發生經過而自首並願接受裁判。
二、案經臺灣新北地方檢察署檢察官依職權指定吳火山代行告訴
    及新北市政府警察局林口分局報告臺灣新北地方檢察署檢察
    官偵查起訴。
    理  由
壹、程序方面：
    本件被告謝鴻文所犯係死刑、無期徒刑、最輕本刑為3年以
    上有期徒刑以外之罪，其於準備程序中就被訴事實為有罪之
    陳述，經法官告知簡式審判程序之旨，並聽取公訴人及被告
    之意見後，依刑事訴訟法第273條之1第1項規定，裁定本案
    改依簡式審判程序審理，且依刑事訴訟法第273條之2及第15
    9條第2項規定，不適用傳聞法則有關限制證據能力之相關規
    定，合先敘明。
貳、認定事實之理由及證據：
一、上揭犯罪事實，業據被告謝鴻文於警詢、偵查、本院準備程
    序及審理時均坦承不諱（見偵字卷第11、60頁、本院110年1
    0月20日準備程序筆錄第3頁、審判筆錄第5頁），並有代行
    告訴人吳火山於警詢、偵查中之指訴（見偵字卷第13至19、
    59頁）、道路交通事故現場圖、道路交通事故調查報告表(
    一)、(二)各1份、案發現場及車損照片8張、路口監視錄影
    畫面截圖2張（見偵字卷第25至35頁）、道路交通事故當事
    人酒精測定紀錄表、肇事人自首情形記錄表、車輛詳細資料
    表各1份（見偵字卷第37至41頁）、長庚醫療財團法人林口
    長庚醫院診斷證明書、病症暨失能診斷證明書各1件（見偵
    字卷第21至23頁）、同醫院110年10月15日長庚院林字第110
    0951116號函（見本院卷）及本院家事法庭110年度監宣字第
    336號監護宣告案影卷在卷可佐。足認被告自白與事實相符
    ，應堪採信。
二、按汽車在未劃設慢車道之雙向二車道行駛時，在劃有行車分
    向線之路段，於超車時始得駛越；又汽車行駛時，駕駛人應
    注意車前狀況，並隨時採取必要之安全措施。道路交通安全
    規則第97條第1項第3款、第94條第3項分別定有明文。查被
    告領有駕駛執照，對上開規定理應知之甚稔並應確實遵守，
    依其智識能力，及參以案發時為天候晴、日間有自然光線、
    柏油路面乾燥無缺陷、道路無障礙物、視距良好等狀況，有
    上開道路交通事故調查報告表（一）(二)及案發現場照片可
    參，並無不能注意之情事，竟疏未注意遵守上開交通安全規
    定，任意橫越行車分向線，又未注意車前狀況，因而肇致本
    件事故，堪認被告就本件交通事故之發生為有過失甚明。
三、又按稱重傷者，謂下列傷害：一、毀敗或嚴重減損一目或二
    目之視能；二、毀敗或嚴重減損一耳或二耳之聽能；三、毀
    敗或嚴重減損語能、味能或嗅能；四、毀敗或嚴重減損一肢
    以上之機能；五、毀敗或嚴重減損生殖之機能；六、其他於
    身體或健康，有重大不治或難治之傷害，刑法第10條第4項
    定有明文。查，本件交通事故發生後，被害人吳清香受有創
    傷性硬腦膜下出血、創傷性蜘蛛網膜下出血、左側肱骨骨折
    等傷害，且因而至醫院急診、住院接受治療，並於出院後持
    續回診治療至110年2月26日，其最後就診時雖昏迷指數為E4
    V3M6（13分，尚屬清醒），惟其簡易心智量表（MMSE）評分
    為2分（滿分30分，分數越高表示認知功能越佳），臨床失
    智評分為總評分3分（嚴重失智），上述病症雖無法排除有
    恢復之可能性，但考量其創傷後症狀出現已逾1年，且其年
    紀較大（87歲），就醫學角度上，其上述症狀可能已達重大
    不治或難治之程度等情，有長庚醫療財團法人林口長庚醫院
    診斷證明書、該院110年10月15日長庚院林字第1100951116
    號函在卷可參。又被害人吳清香經本院家事法庭委託亞東紀
    念醫院精神科醫師對其精神狀況進行鑑定，該醫院醫師時於
    110年8月2日對被害人進行鑑定結果，亦認被害人於本案車
    禍意外發生前，整體認知功能尚與同儕相仿，但因本案車禍
    引致創傷性硬腦膜下出血與蜘蛛網膜下出血等外傷住院治療
    後，身心狀況明顯退化，經8個多月復健治療，身體狀況相
    對穩定，但整體認知功能仍呈現顯著退化，目前所有日常自
    我照顧功能，完全仰賴他人照料等情，有該院110年8月3日
    精神鑑定報告書在卷可稽（見卷附本院家事法庭110年度監
    宣字第336號監護宣告案影卷）。足認被害人所受傷勢，已
    達於身體、健康有重大難治之重傷害程度，且被告之過失行
    為與被害人之重傷害結果間，具有相當因果關係。
四、綜上所述，本案事證明確，被告犯行洵堪認定，應依法論科
    。
參、論罪科刑：
一、罪名：
    核被告所為，係犯刑法第284條後段之過失致重傷罪。公訴
    意旨雖認被告係犯同法第284條前段之過失傷害罪，然被害
    人所受傷勢已達重大難治之重傷害程度，有如前述，是公訴
    意旨所指，尚有未洽，惟起訴之基本事實同一，並經本院當
    庭告知被告所犯法條及罪名，已無礙被告防禦權之行使，爰
    依法變更起訴法條。
二、刑之減輕：
    被告於車禍發生後，在犯罪未被有偵查犯罪權限之機關或公
    務員發覺前，主動向據報前往現場處理之員警表明係肇事者
    ，而願接受裁判之情形，有道路交通事故肇事人自首情形記
    錄表1紙在卷可參（見偵字卷第39頁），合於自首要件，爰
    依刑法第62條前段規定減輕其刑。
三、量刑：
    爰審酌被告既騎乘機車參與道路交通，本應小心謹慎以維自
    身及他人之安全，竟任意橫越行車分向線至對向車道，又未
    注意車前狀況致生本件交通事故，駕駛態度實有輕忽之過失
    程度、犯行致被害人受有上開重傷害，身心均承受莫大痛苦
    ，所生之危害尚非輕微，兼衡被告前無犯罪紀錄，素行尚稱
    良好、大學畢業之智識程度（見本院卷附個人戶籍資料）、
    於本院審理時自陳之家庭生活狀況（見本院110年10月20日
    審判筆錄第6頁），及犯後坦承犯行，惟尚未能與被害人達
    成和解，賠償其所受之損失之犯後態度等一切情狀，量處如
    主文所示之刑，並諭知如易科罰金之折算標準，以資懲儆。
據上論斷，應依刑事訴訟法第273條之1第1項、第299條第1項前
段、第300條，刑法第284條後段、第62條前段、第41條第1項前
段，刑法施行法第1條之1第1項，判決如主文。
本案經檢察官林郁璇提起公訴，經檢察官高智美到庭執行職務。
中　　華　　民　　國　 110　　年　　11　　月　　10　　日
                  刑事第二十五庭  法  官  白光華
上列正本證明與原本無異。
如不服本判決，應於判決送達後20日內敘明上訴理由，向本院提
出上訴狀（應附繕本），上訴於臺灣高等法院。其未敘述上訴理
由者，應於上訴期間屆滿後20日內向本院補提理由書「切勿逕送
上級法院」。
                                  書記官  楊貽婷
中　　華　　民　　國　 110　　年　　11　　月　　10　　日
附錄本案論罪科刑法條全文：
中華民國刑法第284條
因過失傷害人者，處1 年以下有期徒刑、拘役或10萬元以下罰金
；致重傷者，處3 年以下有期徒刑、拘役或30萬元以下罰金。